臺灣桃園地方法院刑事裁定             100年度聲字第5159號
聲  請  人
即  被  告  黃士豪
選任辯護人  彭國良律師
上列聲請人即被告因殺人等案件，聲請具保停止羈押，本院裁定
如下：
    主  文
聲請駁回。
    理  由
一、聲請意旨略以：被告黃士豪於案發後係自動至警局投案，且
    對所涉本案犯行均已坦承不諱，另對被害人及其家屬亦深感
    抱歉、自責，希能與被害人家屬和解，以賠償之方式讓被害
    人家屬能原諒被告；又被告係家中長子，與父親共同經營實
    木地板事業，然因父親年邁行動不便，故被告實為家中重要
    經濟負擔者，復被告尚有近90歲高齡之祖母，故請求准予被
    告返家安排家中事業，被告願以高額之保證金、按時至轄區
    警局報到或電子監控之方式為擔保，並願於判決確定後自動
    到案接受執行，爰聲請具保停止羈押等語。
二、按羈押被告之目的，其本質在於確保訴訟程序得以順利進行
    ，或為確保證據之存在與真實，或為確保嗣後刑罰之執行，
    而對被告所實施剝奪其人身自由之強制處分；被告有無羈押
    之必要，法院僅須審查被告犯罪嫌疑是否重大、有無羈押原
    因、以及有無賴羈押以保全偵審或執行之必要，由法院就具
    體個案情節予以斟酌決定，如就客觀情事觀察，法院許可羈
    押之裁定或延長羈押之裁定，在目的與手段間之衡量並無明
    顯違反比例原則情形，即無違法或不當可言；又執行羈押後
    有無繼續之必要，仍許由法院斟酌訴訟進行程度及其他一切
    情事而為認定，業有最高法院46年度台抗字第6 號判例可資
    參照，此乃法律所賦予法院之職權。
三、次按法律規定羈押被告之要件，須基於維持刑事司法權之有
    效行使之重大公益要求，並符合比例原則，方得為之。且無
    罪推定原則除禁止對未經有罪判決確定之被告執行刑罰，亦
    禁止僅憑犯罪嫌疑即施予被告類似刑罰之措施，倘以重大犯
    罪嫌疑為羈押之唯一要件，即可能違背無罪推定原則。基於
    憲法保障人民身體自由之意旨，被告犯刑事訴訟法第101 條
    第1 項第3 款所示之罪，嫌疑重大者，且有相當理由認其有
    逃亡、湮滅、偽造、變造證據或勾串共犯或證人之虞，亦無
    不得羈押之情形，法院斟酌能否以命該被告具保、責付或限
    制住居等侵害較小之手段代替羈押後，仍認非予羈押，顯難
    進行追訴、審判或執行者，方得羈押，始符合憲法第8 條保
    障人民身體自由及第16條保障人民訴訟權之意旨，司法院釋
    字第665 號解釋著有明文。又重罪常伴有逃亡、滅證之高度
    可能，係趨吉避凶、脫免刑責、不甘受罰之基本人性，倘一
    般正常之人，依其合理判斷，可認為該犯重罪嫌疑具有逃亡
    或滅證之相當或然率存在，即已該當「相當理由」之認定標
    準，不以達到充分可信或確定程度為必要。以量化為諭，若
    依客觀、正常之社會通念，認為其人已有超過百分之五十之
    逃亡、滅證可能性者，當可認為具有相當理由認為其有逃亡
    、滅證之虞（最高法院98年度台抗字第668 號裁定意旨參照
    ）。
四、經查，被告黃士豪因涉犯殺人等案件，前經本院訊問後認其
    犯罪嫌疑重大，且所犯為最輕本刑為10年以上有期徒刑之罪
    ，而重罪常伴有逃亡之高度危險，則被告為求脫免重罪，自
    有逃亡之高度可能，並考量被告所涉殺人犯行對社會治安危
    害非輕，是為保全刑事審判及執行之進行，並依比例原則權
    衡被告之基本權利後，認被告有羈押之原因及必要，故依刑
    事訴訟法第101 條第1 項第3 款之規定，自民國100 年10月
    7 日予以羈押迄今。茲被告雖以前揭情詞聲請具保停止羈押
    ，然本院審酌被告涉嫌殺人等犯行，業據被告自承在卷，且
    據證人李丞恩、羅弘昌、顏伯華、邱博洋及同案被告邱子航
    、劉昌易、楊錦昇等人證述在卷，並有通訊監察譯文附卷可
    稽，足見其犯罪嫌疑確屬重大。又被告本件所犯刑法第271
    條第1 項之殺人罪，其法定刑為死刑、無期徒刑或10年以上
    有期徒刑，屬最輕本刑為5 年以上有期徒刑之罪，衡諸被告
    因涉犯上開重罪並經起訴，且知悉該等罪嫌法定刑非輕，其
    因之逃匿以規避審判程序進行及刑罰執行之可能性甚高，自
    有相當理由認被告有高度之逃亡可能，此由被告於被害人遭
    持刀揮砍傷重倒地後，不惟未將被害人緊急送醫，反係與其
    他同案被告旋即攜同槍枝、刀械駕車離去，全然置已瀕臨死
    亡之被害人於不顧，終致被害人傷重不治死亡，嗣係遭警持
    拘票始拘提到案等情，亦足徵被告確有畏罪之逃亡高度危險
    ，倘命被告具保、責付或限制住居等侵害較小之手段，均不
    足以確保審判或執行程序之順利進行，而有繼續羈押被告之
    必要。復考量被告被訴之共同殺人犯行，嚴重危害社會安全
    及秩序，為確保國家刑罰權之遂行及國家、社會公益，並與
    被告之人身自由私益兩相權衡後，本院仍認對被告維持羈押
    之處分係屬適當、必要，且合乎比例原則，尚無違反前開大
    法官會議解釋意旨。此外，被告所稱欲與被害人家屬和解、
    家中有事業尚待安排及父親、祖母年邁等節，經核均非本院
    審酌應否准予具保停止羈押之原因，而本院復查無被告有何
    刑事訴訟法第114 條所列各款應予具保停止羈押之情形。綜
    上所述，被告羈押之原因依然存在，尚不能因具保而使之消
    滅；是聲請人聲請具保停止羈押，自難准許，應予駁回。
五、爰依刑事訴訟法第220條，裁定如主文。
中    華    民    國    100   年    12    月    30    日
                  刑事第七庭審判長法  官  鄭吉雄
                                  法  官  丁俞尹
                                  法  官  陳振嘉
以上正本證明與原本無異。
如不服本裁定，應於裁定送達後5 日內向本院提出抗告狀。
                                  書記官  陳玉芳
中    華    民    國   100    年    12    月    30    日